臺灣臺中地方法院民事判決
111年度沙簡字第392號
原      告  黃筠淅  
被      告  邱明達  
上列當事人間請求損害賠償事件，經本院於民國111年10月4日言
詞辯論終結，判決如下：
    主      文
被告應給付原告新臺幣貳萬元，及自民國一一一年五月三十一日
起至清償日止，按週年利率百分之五計算之利息。
原告其餘之訴駁回。
訴訟費用由被告負擔百分之四，餘由原告負擔。
本判決原告勝訴部分得假執行。但被告如以新臺幣貳萬元為原告
預供擔保後，得免為假執行。
原告其餘假執行之聲請駁回。
    事實及理由
壹、程序方面：
    被告經合法通知，未於言詞辯論期日到場，核無民事訴訟法
    第386條各款所列情形，應依原告之聲請，由其一造辯論而
    為判決。
貳、實體方面：
一、原告主張：（一）兩造均為在沙鹿火車站前排班之計程車司
    機，原不相識，亦無爭端，詎被告自民國110年2月間起，開
    始誣陷原告搶客人，無故挑起爭端，兩造發生口角爭執，且
    被告前以遭原告謾罵為由，訴請原告損害賠償。（二）當地
    排班司機按照秩序排班輪流載客，唯獨被告每每利用與其太
    太交換班之方式，或以不正常停放車輛位置之手段，製造混
    亂，藉以搶先載客或不按規則排班載客，所有司機敢怒不敢
    言，乖張行徑令人憤怒。（三）被告自111年2月25日起，陸
    續以通訊軟體LINE向訴外人紀福星、王建龍、陳靜儀等人傳
    送原告照片及記載「這女人患有產後憂鬱症、時常碎碎念，
    目前無藥可救，聽說要喝童子尿效果不錯，可作參考」、「
    神經來了」、「好友，您有一位女性計程車司機好友，患有
    產後憂鬱症，時常在沙鹿火車站前，神經病發作，狂叫」、
    「各位司機大哥請注意，如果有一位女性的計程車司機，這
    位女性患有產後憂鬱症，不定時的神經病患，我們將會派車
    載他去治療，免費專線0000000000」等語之訊息，並在計程
    車排班路線旁建物之圍牆上描繪「神經病」、「瘋女人」等
    字樣，並將文字、貼圖散播予在沙鹿火車站前排班之其他計
    程車司機。（四）被告所為前開行為，涉犯刑法第309條第1
    項公然侮辱罪及同法第310條第1項、第2項加重毀謗罪，致
    生不特定人對原告之誤解，使原告之名譽受到嚴重貶損，為
    此爰依民法第184條、第195條第1項規定提起本件訴訟，請
    求精神慰撫金新臺幣（下同）50萬元等語。並聲明：（一）
    被告應給付原告50萬元，及自起訴狀繕本送達被告之翌日（
    即111年5月31日）起至清償日止，按週年利率百分之5計算
    之利息。（二）願供擔保，請准宣告假執行。
二、被告未於最後言詞辯論期日到場，據其前此提出「民事答辯
    狀」則以：（一）原告所提對話紀錄，並無指名道姓，且有
    前後文字，不能證明被告所指對象係原告。且該對話紀錄係
    被告私底下與他人表達其個人看法及觀感或評論，屬於私密
    性質的對話內容，並無公然或意圖散布於眾之情形，與刑法
    第309條第1項「公然」及刑法第310條第1項「意圖散布於眾
    」，均不符合，已由臺灣臺中地方檢察署檢察官為不起訴處
    分，原告聲請再議後，亦由臺灣高等檢察署臺中檢察分署以
    111年度上聲議字第2179號駁回再議。（二）本件事發緣由
    為原告自110年2月間起開始誣陷被告搶客，無故挑起爭端，
    此後，兩造在沙鹿火車站前排班相遇，原告即向被告挑釁、
    辱罵，更有甚者，被告於111年2月21日10點20分許，在沙鹿
    火車站之計程車排班處等候客人，原告緊跟其後，並拿擴音
    器開始罵被告，而原告疑似不滿被告向其提起民事訴訟（本
    院111年度沙小字第310號小額民事判決原告應賠償被告精神
    慰撫金2萬元），反虛編事實對被告提起本件訴訟。（三）
    原告所提對話紀錄，係因被告於111年2月21日遭原告辱罵，
    被告不滿原告汙衊，才有此評論，且該訊息係被告基於具體
    事實，依個人價值判斷而提出主觀的評論、意見或觀感，屬
    隱私權、言論自由保障的範圍。（四）原告所提照片影本顯
    示牆面上「神經病來了」等字樣，並非被告所為，況該塗鴉
    並無原告姓名，更無暗指原告特徵，無從辨識該塗鴉所指對
    象為原告等語資為抗辯。並聲明：原告之訴駁回。　
三、本院之判斷：　　
（一）原告主張：被告自111年2月25日起，陸續以通訊軟體LINE
      向訴外人紀福星、王建龍、陳靜儀等人傳送原告照片及記
      載「這女人患有產後憂鬱症、時常碎碎念，目前無藥可救
      ，聽說要喝童子尿效果不錯，可作參考」、「神經來了」
      、「好友，您有一位女性計程車司機好友，患有產後憂鬱
      症，時常在沙鹿火車站前，神經病發作，狂叫」、「各位
      司機大哥請注意，如果有一位女性的計程車司機，這位女
      性患有產後憂鬱症，不定時的神經病患，我們將會派車載
      他去治療，免費專線0000000000」等語之訊息，被告則辯
      稱：原告所提對話紀錄，並無指名道姓，且有前後文字，
      不能證明被告所指對象係原告。且該對話紀錄係被告私底
      下與他人表達其個人看法及觀感或評論，屬於私密性質的
      對話內容，並無公然或意圖散布於眾之情形。及該對話紀
      錄係因被告於111年2月21日遭原告辱罵，被告不滿原告汙
      衊，遂基於具體事實，依個人價值判斷而提出主觀的評論
      、意見或觀感等語。經查：
　　1.按民法上名譽權之侵害非即與刑法之誹謗罪相同，名譽有
      無受損害，應以社會上對個人評價是否貶損作為判斷之依
      據，苟其行為足以使他人在社會上之評價受到貶損，不論
      其為故意或過失，均可構成侵權行為，其行為不以廣佈於
      社會為必要，僅使第三人知悉其事，亦足當之（最高法院
      90年度臺上字第646號民事裁判意旨參照）。
　  2.觀諸原告提出通訊軟體LINE對話記錄顯示，被告自111年2
      月25日起陸續以通訊軟體LINE向他人傳送訊息，且在傳送
      訊息過程中，一開始先傳送原告之照片，再緊接傳送「這
      女人患有產後憂鬱症，時常碎碎念，目前無藥可救，聽說
      要喝童子尿效果不錯，可做參考」、「神經來了」、「好
      友，您有一位女性計程車司機好友，患有產後憂鬱症時常
      在沙鹿火車站前，神經病發作，狂叫，南屯路，有一家靜
      和神經醫院聽說很有效」、「各位司機大哥請注意，如果
      有一位女性的計程車司機，這位女性患有產後憂鬱症，不
      定時的神經病患，我們將會派車載他去治療，免費專線08
      00,099,000」等語（見本院卷第21至27頁），足以令人清
      楚知悉其所指對象即為原告。
　  3.被告雖辯稱：該對話紀錄係因被告於111年2月21日遭原告
      辱罵，被告不滿原告汙衊，遂基於具體事實，依個人價值
      判斷而提出主觀的評論、意見或觀感等語。然查，觀諸前
      揭對話全文，被告並未提及其曾遭原告辱罵之情形，則被
      告所辯前詞，尚非可採。　　
    4.綜上，足認被告自111年2月25日起，陸續以通訊軟體LINE
      向他人傳送訊息，且在傳送訊息過程中，一開始先傳送原
      告之照片，再緊接傳送「神經來了」、「神經病發作」、
      「不定時的神經病患」等語，令人清楚知悉其所指對象即
      為原告，且被告傳送上開訊息，衡諸一般社會常情，足以
      使原告在社會上之評價受到貶損，致原告之名譽受有損害
      。
（二）原告主張：被告在計程車排班路線旁建物之圍牆上描繪「
      神經病」、「瘋女人」等字樣，並將文字、貼圖散播予在
      沙鹿火車站前排班之其他計程車司機等情，為被告所否認
      ，復查：
　　1.按當事人主張有利於己之事實者，就其事實有舉證之責任
      ，民事訴訟法第277條前段定有明文。次按民事訴訟如係
      由原告主張權利者，應先由原告負舉證之責，若原告先不
      能舉證，以證實自己主張之事實為真實，則被告就其抗辯
      事實即令不能舉證，或其所舉證據尚有疵累，亦應駁回原
      告之請求（最高法院17年度上字第917號民事裁判意旨參
      照）。查原告主張前情，為被告所否認，揆諸揭說明，原
      告應就其主張前情，負舉證責任。　　　
　　2.觀諸原告所提照片影本，固顯示紅磚牆面經人書寫「神經
      病來了」、「神經病」、「瘋女」等字樣（見本院卷第29
      頁），惟被告辯稱前揭文字並非由其書寫，況遍查全卷並
      無任何證據顯示前揭文字係由何人於何時書寫，尚難認與
      被告有何關聯。　　
 　 3.此外，原告復未就其主張前情，提出其他證據以實其說，
      自難信為真實。從而，原告主張前情，尚非可採。
（三）按因故意或過失，不法侵害他人之權利者，負損害賠償責
      任。故意以背於善良風俗之方法，加損害於他人者亦同，
      民法第184條第1項定有明文。復按不法侵害他人之身體、
      健康、名譽、自由、信用、隱私、貞操，或不法侵害其他
      人格法益而情節重大者，被害人雖非財產上之損害，亦得
      請求賠償相當之金額。其名譽被侵害者，並得請求回復名
      譽之適當處分，民法第195條第1項亦有明定。查被告自11
      1年2月25日起，陸續以通訊軟體LINE向他人傳送訊息，辱
      罵原告「神經來了」、「神經病發作」、「不定時的神經
      病患」等語，衡諸一般社會常情，足以貶損原告在社會上
      之評價，使原告感到難堪而精神上受有痛苦，核被告所為
      係屬故意以不法手段侵害原告之名譽而情節重大，原告就
      其因此所受非財產上之損害，請求被告負賠償責任，洵屬
      有據。　　　
（四）另按慰藉金之賠償須以人格權遭遇侵害，使精神上受有痛
      苦為必要，其核給之標準固與財產上損害之計算不同，然
      非不可斟酌雙方身分資力與加害程度，及其他各種情形核
      定相當之數額（最高法院51年度臺上字第223號民事裁判
      意旨參照）。查被告自111年2月25日起，陸續以通訊軟體
      LINE向他人傳送訊息，辱罵原告「神經來了」、「神經病
      發作」、「不定時的神經病患」等語，已貶損原告在社會
      上之評價，足令原告飽受身心煎熬，其精神確因此受有相
      當痛苦，爰審酌原告為高職畢業，擔任計程車司機，每月
      收入約25,000元，名下有1輛計程等情，業經原告陳明在
      卷（見本院卷第106頁），及被告係國小畢業，擔任計程
      車司機，每月收入約40,000元，名下有1棟房屋等情，亦
      有被告提出「民事答辯狀」在卷可稽（見本院卷第89頁）
      ，並有稅務電子閘門財產調件明細表附卷可稽，堪予採認
      ，是以，斟酌兩造之身分、地位、經濟能力，及被告所為
      前揭行為侵害原告名譽法益之程度，以及原告因此所受精
      神上痛苦之程度等一切情狀，認原告請求被告賠償精神慰
      撫500,000元，尚嫌過高，應以20,000元為適當，至原告
      逾此部分之請求，難認有據，無從准許。
（五）再按給付有確定期限者，債務人自期限屆滿時起，負遲延
      責任；給付無確定期限者，債務人於債權人得請求給付時
      ，經其催告而未為給付，自受催告時起，負遲延責任。其
      經債權人起訴而送達訴狀，或依督促程序送達支付命令，
      或為其他相類之行為者，與催告有同一之效力，民法第22
      9條第1項、第2項分別定有明文。又按遲延之債務，以支
      付金錢為標的者，債權人得請求依法定利率計算之遲延利
      息。但約定利率較高者，仍從其約定利率；應付利息之債
      務，其利率未經約定，亦無法律可據者，週年利率為百分
      之5，民法第233條第1項、第203條亦分別明定。查本件原
      告對被告之侵權行為損害賠償債權，核屬無確定期限之給
      付，既經原告提起本件民事訴訟，且起訴狀繕本業於111
      年5月30日合法送達被告，有本院送達證書在卷可佐，則
      被告迄未給付，應負遲延責任，是以，原告請求自起訴狀
      繕本送達被告之翌日即111年5月31日起至清償日止，按週
      年利率百分之5計算之法定遲延利息，核無不合，應予准
      許。
（六）從而，原告依據侵權行為損害賠償之法律關係，請求被告
      給付20,000元，及自起訴狀繕本送達被告之翌日（即111
      年5月31日）起至清償日止，按週年利率百分之5計算之利
      息，為有理由，應予准許，至逾此部分之請求，則屬無據
      ，應予駁回。
（七）兩造其餘之攻擊防禦方法及未經援用之證據，經本院斟酌
      後，認為均不足以影響本判決之結果，自無逐一詳予論駁
      之必要，併此敘明。　　　　
四、本件原告勝訴部分，係依民事訴訟法第427條第1項規定適用
    簡易訴訟程序，所為被告敗訴判決，應依民事訴訟法第389
    條第1項第3款規定，依職權宣告假執行，原告雖陳明願供擔
    保，請准宣告假執行，惟本院既已依職權宣告，無再命原告
    提供擔保之必要，不另為准駁之諭知；另依民事訴訟法第39
    2條第2項規定，依職權酌定相當之擔保金額，宣告被告預供
    擔保而免為假執行；至原告敗訴部分，其假執行之聲請已失
    所附麗，應併駁回。　　　　　　
五、訴訟費用負擔之依據：民事訴訟法第79條。
中　　華　　民　　國　　111 　年　　11　　月　　16　　日
                  沙鹿簡易庭  法  官  賴秀雯
以上為正本係照原本作成。
如不服本判決，應於送達後二十日內，向本院提出上訴狀並表明
上訴理由，如於本判決宣示後送達前提起上訴者，應於判決送達
後二十日內補提上訴理由書（須附繕本）。如委任律師提起上訴
者，應一併繳納上訴審裁判費。
中　　華　　民　　國　　111 　年　　11　　月　　16　　日
                              書記官  陳任鈞